【裁判字號】    90,易,2617
【裁判日期】    901012
【裁判案由】    贓物
【裁判全文】
台灣台中地方法院刑事判決                          九十年度易字第二六一七號
    公  訴  人  臺灣臺中地方法院檢察署檢察官
    被      告  乙○○
右列被告因贓物等案件，經檢察官提起公訴（九十年度偵字第一二三六六號），本院
判決如左：
    主  文
乙○○故買贓物，處有期徒刑伍月，如易科罰金以佰元折算壹日。扣案甲○○所有
汽車駕駛執照壹張上黏貼之「乙○○」照片壹幀沒收。又連續收受贓物，處有期徒刑
肆月，如易科罰金以佰元折算壹日。主刑部分應執行有期徒刑捌月，如易科罰金以
佰元折算壹日。
    事  實
一、乙○○曾自民國八十二年起，即因多次違反肅清煙毒條例及麻醉藥品管理條例等
    案件，經本院判刑確定，甫於八十九年四月六日假釋出獄付保護管束，期間至九
    十二年四月十九日始行期滿（未構成累犯），假釋中復於九十年三月十六日因違
    反毒品危害防制條例案件，未入戒治處所接受強制戒治而遭台灣台中地方法院檢
    察署通緝。其於通緝期間仍不知悔改，竟為逃避警方之緝捕，明知某不詳姓名年
    籍綽號「阿益」之成年男子所持有甲○○之汽車駕駛執照（係甲○○於九十年二
    月間，在台中市○○路○段三一七巷內，連同其所有之車牌號碼ＯＤ－一一六三
    號自小客車一同失竊）係來源不明之贓物，竟仍於九十年五月中旬某日，與「阿
    益」共同基於變造汽車駕駛執照之犯意聯絡，二人一同前往台中市○○路「裕毛
    屋生鮮超市」內拍攝乙○○之快速照片後，即交由「阿益」將該照片一幀黏貼於
    該張甲○○之汽車駕駛執照上而變造之；翌日，二人再相約前往上址「裕毛屋生
    鮮超市」，乙○○再基於故買贓物之犯意，以新台幣（下同）五千元之代價向「
    阿益」購買該已經變造完成換貼乙○○照片之「甲○○汽車駕駛執照（普通小型
    車）」一張，預備為警攔檢時使用，足以生損害於甲○○及監理機關對於駕駛執
    照管理之正確性。乙○○另基於收受贓物之概括犯意，先於九十年六月五日中午
    ，在台中市○○路路上，明知不詳姓名年籍綽號「阿川」之成年男子所交付予其
    懸掛車牌號碼ＤＶ－四三七五號自小客車（該車之車牌號碼原係Ｐ六－六０六六
    號，乃彭秀花於九十年五月三十一日上午六時許，在台北縣樹林鎮○○街一七三
    巷一號旁空地失竊；而車牌號碼ＤＶ－四三七五號車牌二面，則係尹華庸於九十
    年六月十一日晚間八時許，將其自小客車停放在台中市○○街○段三六二號前所
    失竊）係一部來源不明之贓車，竟仍予以收受後供己行駛；復於九十年六月六日
    上午八時許，在台中縣太平市○○里○○路三三三號六樓住處，明知不詳姓名年
    籍綽號「小胖」之成年男子所交付予其之許俊傑之重型機車駕駛執照、公務人員
    眷屬疾病保險證各一張（係許俊傑於九十年六月四日上午八時許，在停放於台中
    市○○路二一三號前車牌號碼ＯＭ－八九六二號自小客車內所失竊）及賴木欽之
    重型機車駕駛執照一張（係賴木欽於九十年六月四日下午一時許，在台中市○區
    ○○○路三三二號前所失竊），均係屬來源不明之贓物，仍予收受而持有之。嗣
    於九十年六月六日晚上八時三十分許，乙○○駕駛上開懸掛車牌號碼ＤＶ－四三
    七五號自小客車行經在國道第一號中山高速公路員林收費站南向處，經警攔檢後
    ，乙○○即向盤查員警偽稱其係「甲○○」，並進而行使上開變造之汽車駕駛執
    照，惟經警發現有異始識破上情而查獲。
二、案經內政部警政署國道公路警察局第三警察隊報告臺灣臺中地方法院檢察署檢察
    官偵查起訴。
    理  由
一、右揭事實，除收受「小胖」所交付許俊傑之重型機車駕駛執照、公務人員眷屬疾
    病保險證及賴木欽之重型機車駕駛執照之收受贓物犯行部分外，均業據被告乙○
    ○於警訊、偵查中及本院審理時坦承不諱，且經變造之「甲○○汽車駕駛執照（
    普通小型車）」一張、車牌號碼Ｐ六－六０六六號自小客車一輛及車牌號碼ＤＶ
    －四三七五號車牌二面分別確係甲○○、彭秀花、尹華庸於前揭時、地所失竊等
    事實，亦據被害人甲○○、彭秀花、尹華庸分別於本院審理時及警訊中指述綦詳
    ，復有變造完成換貼乙○○照片之「甲○○汽車駕駛執照（普通小型車）」一張
    、被害人彭秀花出具之贓物認領保管單一張、車輛竊盜、車牌失竊資料個別查詢
    報表一紙及車輛失竊、車牌遺失證明單二紙在卷可稽，足認被告之自白與事實相
    符，事證明確，被告此部分犯行洵堪認定。此外，「小胖」所交付予被告持有之
    許俊傑之重型機車駕駛執照、公務人員眷屬疾病保險證各一張及賴木欽之重型機
    車駕駛執照一張，係許俊傑、賴木欽於前揭時、地所失竊等事實，業據被害人許
    俊傑、賴木欽於警訊中指述綦詳，是該三張證件均屬贓物無訛，被告雖於本院審
    理中辯稱該三張證件係「小胖」說要幫朋友代辦資料而連同行李寄放在伊住處時
    ，為安全起見，拿給伊保管云云，惟被告於警訊初供時既已供承伊收受前開三張
    證件係別有用途等語，且上開證件倘確係「小胖」為幫朋友代辦資料而持有，惟
    該三張證件並非攜帶不易，若為安全因素，亦應由「小胖」隨身攜帶，顯無需要
    假手被告持有之理，足見被告前揭所辯實係臨訟編纂之詞，不足憑採。此外，復
    有被害人許俊傑、賴木欽所出具之贓物認領保管單各一紙在卷可憑，事證明確，
    被告此部分犯行亦堪認定。
二、核被告所為，係犯刑法第二百十六條、第二百十二條之行使變造特種文書罪、同
    法第三百四十九條第二項之故買贓物罪及同法第三百四十九條第一項之收受贓物
    罪。被告變造特種文書後持以行使，變造之低度行為，應為行使之高度行為所吸
    收，不另論罪。又被告與不詳姓名年籍綽號「阿益」之成年男子二人間就變造汽
    車駕駛執照部分，具有犯意聯絡及行為分擔，均為共同正犯。再被告所犯行使變
    造特種文書罪與故買贓物罪二罪間，有手段目的之牽連關係，應從一重之故買贓
    物罪論處。公訴人雖僅就行使變造特種文書罪及收受贓物罪之犯行提起公訴，然
    檢察官就犯罪事實一部起訴者，其效力及於全部，本件被告故買贓物部分之犯罪
    事實，與前揭論罪科刑之行使變造特種文書罪部分，有牽連犯之關係，已如前述
    ，本院自應就屬於裁判上一罪之故買贓物罪部分一併加以裁判。又被告所為二次
    收受贓物之行為，時間緊接，所犯罪名相同，顯係基於概括之犯意為之，為連續
    犯，應依刑法第五十六條之規定以一罪論，並加重其刑。被告所犯上開故買贓物
    罪與收受贓物罪間，犯意各別，罪名不同，應分論併罰。爰審酌被告素行不佳，
    有其前科紀錄表一份在卷可參，於假釋中猶不知悔改更犯本案，惟其犯罪之動機
    、目的僅為圖一時之僥倖、便利，手段尚屬平和，及其犯罪後坦承部分犯行，態
    度良好等一切情狀，量處如主文所示之刑，並均諭知易科罰金之折算標準及定其
    應執行刑。
三、扣案（附於警訊卷內）甲○○所有汽車駕駛執照一張上黏貼之「乙○○」照片一
    幀，係被告所有供犯罪所用之物，業經被告陳明在卷，應依刑法第三十八條第一
    項第二款規定宣告沒收。
據上論斷，應依刑事訴訟法第二百九十九條第一項前段，刑法第三百四十九條第一項
、第二項、第五十六條、第四十一條第一項前段、第二項、第五十一條第五款、第五
十五條、第三十八條第一項第二款、罰金罰鍰提高標準條例第一條前段、第二條，判
決如主文。
中      華      民      國    九十      年      十      月     十二     日
                                臺灣臺中地方法院刑事第六庭
                                    法  官  許  月  馨
右正本證明與原本無異。
如不服本判決應於送達後十日內向本院提出上訴狀。
                                    書記官
中      華      民      國    九十      年      十      月     十二     日
參考法條：
刑法第三百四十九條：
收受贓物者，處三年以下有期徒刑、拘役或五百元以下罰金。
搬運、寄藏、故買贓物或為擔保者，處五年以下有期徒刑、拘役或科或併科一千元以
下罰金。
因贓物變得之財物，以贓物論。


司法院資訊處製作；財團法人民間司法改革基金會備份。
